【裁判字號】    95,台非,232
【裁判日期】    950922
【裁判案由】    偽造有價證券等罪
【裁判全文】
最高法院刑事判決              九十五年度台非字第二三二號
上  訴  人  最高法院檢察署檢察總長
被      告  乙○○
            甲○○
上列上訴人因鴻良漁業有限公司等自訴被告等偽造有價證券等罪
案件，對於本院中華民國九十五年六月三十日第三審確定判決（
九十五年度台上字第三六四０號，自訴案號：台灣基隆地方法院
八十三年度自字第三０號），認為部分違法，提起非常上訴，本
院判決如下：
    主  文
上訴駁回。
    理  由
非常上訴理由稱：「按判決不適用法則或適用不當者，為違背法
令，刑事訴訟法第三百七十八條定有明文。復按第三審上訴書狀
應敘述上訴之理由；其未敘述者，得於提起上訴後十日內補提理
由書於原審法院，為刑事訴訟法第三百八十二條第一項前段所明
定。經查被告乙○○、甲○○等二人收受台灣高等法院九十三年
度重上更(三)字第一四八號判決於九十四年四月二十二日聲明上訴
時，雖未敘述上訴理由，惟於同月二十九日已補提理由狀於台灣
高等法院，此有蓋有收狀章之該理由狀首頁影本可稽。雖最高法
院九十五年度台上字第三六四０號案卷（以下簡稱原卷）中並無
該理由狀，然由原卷第二十二頁至第二十九頁自訴人鴻良漁業有
限公司等所具之刑事答辯狀，與該答辯理由三所述：『……被告
復執前詞上訴，實無理由……』等詞，及原卷第四十五頁至第五
十二頁附有台灣高等法院分別送達『上訴聲請狀繕本』、『上訴
理由狀繕（本）』與自訴人鴻良漁業有限公司等之送達證書可知
，被告等確曾補提上訴理由書於台灣高等法院。詎原確定判決以
被告等二人於未判決前仍未提出上訴理由書，認被告等之上訴不
合法，依刑事訴訟法第三百九十五條後段規定予以駁回，自有判
決適用法則不當之違法，爰依刑事訴訟法第四百四十一條、第四
百四十三條提起非常上訴，以資糾正。」等語。
本院按司法院釋字第二七一號解釋，係明示刑事訴訟程序中不利
益於被告之合法上訴，上訴法院誤為不合法，從程序上為駁回上
訴之判決確定者，應先依非常上訴程序將該確定判決撤銷後，始
得回復原訴訟程序，再就合法上訴部分進行審判。至利益於被告
之合法上訴，上訴法院誤為不合法而從程序上駁回上訴之判決確
定者，當不包括在上開解釋之範圍，因此種程序上判決本不發生
實質上之確定力，毋庸先依非常上訴程序撤銷，即可援用本院民
國二十五年上字第三二三一號判例意旨，逕依合法之上訴進行審
判。本件被告乙○○、甲○○（下稱被告等二人）因鴻良漁業有
限公司等自訴偽造有價證券等罪案件，被告等二人不服台灣高等
法院第二審更審判決（九十三年度重上更(三)字第一四八號）關於
論處其二人以偽造有價證券罪刑之部分，於九十四年四月二十二
日，為自己之利益提起第三審上訴，縱已於同月二十九日補提上
訴理由書於第二審法院，為原判決所未察，誤以其第三審上訴未
提出上訴理由，而從程序上予以駁回屬實，亦因此種程序上之判
決原不發生實質之確定力，揆諸首引說明，即無提起非常上訴之
必要。非常上訴意旨執以指摘原判決關於上開部分有適用法則不
當之違誤，求為撤銷，非有理由，應予駁回。
據上論結，應依刑事訴訟法第四百四十六條，判決如主文。
中    華    民    國  九十五  年    九    月  二十二  日
                      最高法院刑事第六庭
                          審判長法官  林  增  福
                                法官  邵  燕  玲
                                法官  張  清  埤
                                法官  陳  世  雄
                                法官  陳  朱  貴
      本件正本證明與原本無異
                                      書  記  官
中    華    民    國  九十五  年    九    月  二十八  日
                                                     m


司法院資訊處製作；財團法人民間司法改革基金會備份。
